臺灣高雄地方法院刑事判決　　　　　　　　　　　　九十一年度易字第二七九號
　　公　訴　人　臺灣高雄地方法院檢察署檢察官
　　被　　　告　乙○○
　　被　　　告　丁○○
　　右二人共同
　　選任辯護人　鄭淑貞
　　　　　　　　林鴻駿
　　　　　　　　許清連
右列被告因妨害自由案件，經檢察官提起公訴（九十年度偵字第一九三一七號），本
院判決如左：
    主  文
乙○○共同以強暴妨害人行使權利，處有期徒刑伍月，如易科罰金，以參佰元折算壹
日。
丁○○共同以強暴妨害人行使權利，處有期徒刑肆月，如易科罰金，以參佰元折算壹
日。
    事  實
一、乙○○、丁○○二人在高雄縣鳳山市○○路○段二百七十五號經營名駒中古汽車
    商行，與隔鄰二百七十一號、二百七十三號房屋所有人戊○○向因停車事宜而相
    處不睦，民國九十年八月十六日晚上十時三十分許，戊○○與其妻甲○○、其母
    丙○○陪同欲承租二百七十三號房屋之人前往該屋觀看，因該屋前尚有不詳車號
    之機車數輛及汽車一台停靠在緊鄰紅磚道之路邊，故戊○○即將其所有之車牌號
    碼Ｅ四─七七五八號自小客車停在二百七十三號前之車道上，因丁○○先持相機
    拍照戊○○等人，戊○○旋持相機回拍乙○○，引起乙○○、丁○○不滿，要求
    戊○○交出底片，雙方因而發生言語衝突，適乙○○之成年友人二、三人在場觀
    看陳列之中古車，亦同時將戊○○圍住，以言詞辱罵並作勢欲毆打，戊○○見對
    方人多勢眾，己方多係婦孺，因而退避，其母丙○○退往鄰近打電話報警，其妻
    甲○○躲入Ｅ四─七七五八號自小客車內，戊○○亦準備進入車內離去，乙○○
    、丁○○與不詳姓名之友人即基於共同之犯意連絡，由乙○○及乙○○之友人分
    別駕駛車牌號碼ＣＴ─八六五三號、ＹＫ─七二三三號自小客車停在戊○○駕駛
    之Ｅ四─七七五八號自小客車之前後包夾，以此強暴方式妨害戊○○及甲○○乘
    車離去之權利。約二十鐘後，高雄縣警察局文山派出所員警己○○、劉正男到場
    ，見狀命乙○○將擋在前後之ＣＴ─八六五三號及ＹＫ─七二三三號自小客車移
    開，乙○○猶辯稱汽車鑰匙遺失而不從，幾經延擱始將車駛離。
二、案經高雄縣警察局鳳山分局報請臺灣高雄地方法院檢察署檢察官偵查起訴。
    理  由
一、訊據被告乙○○固坦承有以上開二車停在Ｅ四─七七五八號自小客車前後之事實
    ，惟矢口否認有前揭犯行，辯稱：車牌號碼ＣＴ─八六五三號之自小客車係客人
    試車回來後，停在戊○○之車前，而ＹＫ─七二三三號自小客車係伊挪車所致，
    並非故意阻擋戊○○，且戊○○之車子，尚可駛出，可能係戊○○之駕駛技術欠
    佳，始無法駛出云云。而被告丁○○則矢口否認有前揭犯行，辯稱：伊係照車行
    之車輛，欲作二手車資訊，並非照戊○○等人云云。經查：
    （一）右揭事實業據戊○○於警、偵訊及本院審理時陳述綦詳，核與證人甲○○
          即戊○○之妻之證述：「我於九十一年八月十六日二十二時三十分，與我
          先生戊○○及婆婆帶人至鳳山市○○路○段二百七十三號看房子，於是我
          跟我婆婆帶領客人入內參觀，我先生戊○○在外看車子，我出來就見有一
          名女子拿相機在照我們事後經警方告知該女子叫丁○○，此時我覺得納悶
          、惶恐，我先生就反照他們一張，一瞬間好幾個人包括乙○○、丁○○馬
          上上前包圍我先生，要搶他的相機和底片，並擋住我先生不讓他行動入車
          內並辱罵他，做勢要毆打‧‧‧當時我在車內目睹這一切的經過‧‧‧之
          後乙○○夥同不詳男子用車子前面一輛ＣＴ─八六五三，後一輛ＹＫ─七
          二三三將我們車子車號Ｅ四─七七五八包圍住不讓我們離開」等語（警卷
          第一○頁背面）、及證人丙○○即戊○○之母證述：「當天我帶要承租房
          子的客人到我們自己的家（二七三號），當時是我跟甲○○及客人一起進
          去，戊○○留在外面看著車子‧‧‧約十點三十分我們到建國路的房子，
          客人看了一下房子就出來了，那時丁○○先拿相機照戊○○後，就退回騎
          樓照我及甲○○，於是戊○○就拿相機反拍回乙○○，於是乙○○以及另
          外三名不知姓名的男子以及丁○○就把戊○○圍住，圍住戊○○約十分鐘
          ，我在這十分鐘內用我的手機（0000000000）有先後打四通電
          話報警，後來乙○○就說不要讓他們走，乙○○就開ＣＴ─八六五三號自
          小客車堵在戊○○的車子前面，另外不知姓名的男子就開ＹＫ─七二三三
          號藍色廂型車堵在戊○○的車子後方，前後約二十分鐘‧‧‧」等語相符
          （詳本院卷第五一頁）。且經本院核閱證人丙○○提出前開行動電話之通
          話紀錄，查明案發當晚十時四十四分三十二秒、十時四十五分二十四秒、
          十時四十五分五十三秒、十時四十八分十五秒確有四次緊急電話之紀錄屬
          實，有通話明細單一份在卷可稽（本院卷第五七、五八頁），是戊○○及
          其配偶、母親與被告於前揭時地發生爭執，嗣經戊○○之母丙○○報警之
          事實，堪屬實在。而被告丁○○所稱伊係為照車行之車輛而拍攝照片，惟
          至本院審理終結時，被告二人均未能提出任何照片以佐其說，前開辯解，
          自不足取。
    （二）另戊○○提出該車遭包夾之圖片一紙（本院卷三二頁），其上載明三車距
          離甚為接近，但戊○○駕駛之車輛是否無法由二車中駛出尚有疑義，惟經
          證人己○○即至現場之處理之警員證述：「是我與副所長劉政男到現場處
          理，到現場時發現車號Ｅ四─七七五八號的車子被ＣＴ─八六五三及ＹＫ
          ─七二三三號車子夾在中間，上開車子相互間距離，沒有戊○○所畫的這
          麼近，只是車子不能倒退或前進，不論如何的前進或倒退都無法把車子開
          上建國路‧‧‧我們請乙○○把車子開走，但是剛開始乙○○不要，後來
          副所長告訴乙○○說要開罰單，約過了十分鐘後，乙○○才把前面的車子
          推開，並把後面的車子開走（我不知是何人將車子開走）‧‧‧」等語（
          本院卷第五二、五三頁），是本院認為戊○○所駕駛之車輛，距離前後二
          車之位置，雖與前開圖片所示之距離有別，但已無法由包夾之車輛中駛出
          ，則可確定。
    （三）再被告乙○○雖辯稱在戊○○駕駛車輛前方車號ＣＴ─八六五三號之自小
          客車係客人試車後停車所致云云，惟經本院傳訊當天試車之人即庚○○到
          庭結證稱：當天伊與案外人曾秋庭於晚間八時三十分至十時許試車，回來
          後即停在建國路靠近紅磚道之路邊，且伊與曾秋庭並未擋住戊○○之車等
          語確實（本院卷六八、六九頁），且核與案發時，戊○○當時所拍攝照片
          顯示車號ＣＴ─八六五三號自小客車係停在靠近紅磚道邊之情節相符，（
          本院卷第二九頁），而上開照片所示該車停車之位置，亦經證人庚○○證
          述確為伊與曾秋庭試車回來後，停妥該車時為戊○○所拍攝等語確實（本
          院卷第六九頁）。是被告前開辯稱，自不足採。又證人丙○○亦明確證述
          前方車輛係被告乙○○駕駛阻擋（詳本院卷第五一頁），是本院認前方車
          輛乃為被告乙○○駕駛該車故意阻擋在戊○○車前。
    （四）至於戊○○後方車號ＹＫ─七二三三號之車輛，究竟為何人駛至該處，被
          告雖辯稱係伊挪車所致云云（詳偵卷第六八頁），惟其挪車停妥該車後，
          即前往查看庚○○、曾秋庭試車回來之車號ＣＴ─八六五三號自小客車，
          此經被告乙○○於偵訊時供述甚明（詳偵內第六八頁），惟依前述，籃仁
          良、曾秋庭試車回來後，該車尚停在建國路紅磚道邊，並未阻擋在戊○○
          駕駛之車輛前，故被告乙○○縱令此時挪車，亦無阻擋至戊○○車輛後方
          之可能，且一般人挪車時，應將車輛移至適當之處所，焉有可能將車輛移
          至車道上，是被告乙○○前揭辯稱，核不足信。故本院參酌證人丙○○前
      開證述，認定車號ＹＫ─七二三三號之車輛，係被告乙○○不詳姓名之成
          年友人應被告乙○○之要求，故意駛至戊○○車輛後方阻擋其離去。
    （五）綜上所述，被告二人與其成年友人既以前後車輛包夾方式，阻止戊○○及
          家人離去，前後歷時約二十分鐘，此期間戊○○雖有下車查看二、三次（
          詳偵卷第六八頁背面），且被告等人亦曾離開過現場（見偵卷第六八頁背
          面戊○○之陳述），惟前後車輛卻俟警察到場後始移除，故戊○○及家人
          在此期間顯無法駕車離去之事實，堪以認定。是本件事證已明確，被告之
          犯行，足堪認定。
二、按刑法第三百零四條之強暴、脅迫，祇以所用之強脅手段足以妨害他人行使權利
    ，或足使他人行無義務之事為已足，並非以被害人之自由完全受其壓制為必要；
    且前條第一項稱「強暴」者，乃以實力不法加諸他人之謂，惟不以直接施諸於他
    人為必要，即間接施之於物體而影響於他人者，亦屬之，最高法院二十八年度上
    字第三六五○號判例及八十六年度台非字第一二二號判決意旨可資參照。查被告
    等人以車輛包夾之方式，阻止他人車輛離去，揆諸前揭最高法院之見解，自屬該
    條所稱之「強暴」無疑。核被告二人所為，係犯刑法第三百零四條第一項以強暴
    妨害人行使權利罪。被告二人與不詳姓名之成年友人間，有犯意之聯絡及行為分
    擔，均為共同正犯。爰審酌被告二人僅因停車事宜，即夥同友人阻擋他人駕車離
    去，而經員警到場處理，猶幾經延擱始將車輛移駛，其行為無異惡霸，且犯後復
    飾詞圖卸，顯無悔過之意，惟念其二人均無前科紀錄，有臺灣高等法院被告全國
    前案紀錄表附卷可參，素行尚稱良好等一切情狀，分別量處如主文所示之刑，並
    諭知易科罰金之折算標準。
三、據上論斷，應依刑事訴訟法第二百九十九條第一項前段、刑法第三百零四條第一
    項、第二十八條、第四十一條第一項，罰金罰鍰提高標準條例第一條前段、第二
    條，判決如主文。
本案經檢察官李靜文到庭執行職務。
中    華    民    國    九十一    年      十二    月        十九      日
                                  臺灣高雄地方法院刑事第三庭
                                      法   官    吳為平
右正本證明與原本無異。
如不服本判決，應於判決送達後十日內，向本院提出上訴狀。
                                      書記官    曾秀鳳
中    華    民   國    九十一    年      十二    月        二十      日
